ACORDAO-COMPLETO-2507710

ACÓRDÃO 465/2022 ATA 2/2022 - SEGUNDA CÂMARA

VISTOS, relatados e discutidos estes autos, de tomada de contas especial, agora em fase de análise de embargos de declaração opostos por Cardoso & Lacerda Ltda. contra o Acórdão 8921/2021-TCU-Segunda Câmara, que deu provimento parcial ao seu recurso de reconsideração, reduzindo o débito e multa decorrentes da inexecução parcial dos Contratos 34/2009 e 43/2009, respectivamente para a prestação de serviços de transporte escolar e transporte de materiais e pessoas para a Prefeitura de Pindaí/BA.
ACORDAM os Ministros do Tribunal de Contas da União, reunidos em sessão da 2ª Câmara, ante as razões expostas pelo Relator e com fundamento nos arts. 32, inciso II, e 34 da Lei 8.443/1992, em:
9.1. conhecer dos presentes embargos de declaração para, no mérito, rejeitá-los;
9.2. dar ciência dessa decisão à embargante.

Embargos de declaração interposto por Cardoso & Lacerda Ltda contra decisão que deu provimento parcial ao seu recurso de reconsideração, reduzindo o débito e multa decorrentes da inexecução parcial de contratos de prestação de serviços de transporte escolar e transporte de materiais e pessoas para a Prefeitura de Pindaí/BA.

Segunda Câmara

Município de Pindaí/BA

3. Embargante: Cardoso & Lacerda Ltda. (06.099.739/0001-89)

13.1. Ministros presentes: Bruno Dantas (Presidente), Augusto Nardes, Aroldo Cedraz, Jorge Oliveira (Relator) e Antonio Anastasia.
13.2. Ministro que não participou da votação: Antonio Anastasia.
13.3. Ministro-Substituto presente: Marcos Bemquerer Costa.

JORGE OLIVEIRA

Ministro Jorge Oliveira

Trata-se de embargos de declaração opostos pela empresa Cardoso & Lacerda Ltda. contra o Acórdão 8921/2021-TCU-Segunda Câmara, que deu provimento parcial ao seu recurso de reconsideração, reduzindo o débito e multa que lhe foram impostos pelo Acórdão 7453/2018-TCU-Segunda Câmara.
2.	A decisão original julgou as contas da empresa irregulares em decorrência da inexecução parcial dos Contratos 34/2009 e 43/2009, celebrados com a Prefeitura de Pindaí/BA, respectivamente para a prestação de serviços de transporte escolar e transporte de materiais e pessoas. 
3.	A decisão embargada foi lavrada nos seguintes termos:
	"ACORDAM os Ministros do Tribunal de Contas da União, reunidos em sessão da 2ª Câmara, ante as razões expostas pelo Relator e com fundamento nos arts. 32, inciso I, e 33 da Lei 8.443/1992, em:
	9.1. conhecer do presente recurso de reconsideração para, no mérito, dar-lhe provimento parcial;
	9.2. alterar as tabelas de débitos presentes no item 9.4 do Acórdão 7453/2018-TCU-Segunda Câmara, que passam a ter os seguintes valores:
	'9.4.1. Lourivaldo da Cruz Teixeira, em solidariedade com a Cardoso e Lacerda Ltda., em favor do:
	9.4.1.1. Fundeb do Município de Pindaí/BA:
	Data
	Valor (R$) 

	17/11/2009
	88.160,00

	09/10/2009
	47.160,00

	05/10/2009
	29.000,00

	04/09/2009
	51.160,00

	11/08/2009
	5.067,55

	17/07/2009
	82.160,00

	18/06/2009
	50.198,90

	9.4.1.2. Fundo Nacional de Desenvolvimento da Educação (FNDE) :
	Data
	Valor (R$) 

	17/11/2009
	33.000,00

	05/10/2009
	45.000,00

	04/09/2009
	26.000,00

	21/08/2009
	29.000,00

	17/07/2009
	28.782,44

	9.4.1.3. Fundo Nacional de Saúde (FNS) :
	Data
	Valor (R$) 

	22/06/2009
	2.859,26

	9.4.2. Lourivaldo da Cruz Teixeira, em solidariedade com a Construtora Birajara Ltda. - ME, em favor do Fundeb do Município de Pindaí/BA:
	Data
	Valor (R$) 

	13/03/2009
	47.317,94

	16/02/2009
	100.550,60

	9.4.3. Lourivaldo da Cruz Teixeira, em favor do:
	9.4.3.1. Fundeb do Município de Pindaí/BA:
	Data
	Valor (R$) 

	03/05/2010
	25.004,56

	12/04/2010
	12.502,28

	12/03/2010
	12.502,28

	21/12/2009
	29.249,87

	20/11/2009
	55.831,49

	9.4.1.3. Fundo Nacional de Saúde (FNS) :
	
	Data
	Valor (R$) 

	20/11/2009
	48.005,30

	9.3. reduzir a multa do art. 57 da Lei 8.443/1992, cominada a Cardoso & Lacerda Ltda. pelo item 9.5 do Acórdão 7453/2018-TCU-Segunda Câmara para R$ 85.000,00 (oitenta e cinco mil reais) ;
	9.4. encaminhar cópia desta decisão à recorrente e ao Procurador-Chefe da Procuradoria da República na Bahia, com a informação de que o relatório e o voto que o fundamentam podem ser consultados no endereço eletrônico www.tcu.gov.br/acordaos."
4.	Agora, em sede de embargos, a empresa alega, em síntese:
	a) preliminarmente, a prescrição da pretensão punitiva do Tribunal de Contas da União, com base nos seguintes argumentos:
	"Como destacado no acórdão embargado os fatos apurados no presente processo dizem respeito a acontecimentos ocorridos no ano de 2009 (...) :
	Compulsando os autos, constata-se que a empresa Cardoso & Lacerda foi citada somente em 27/05/2015.
	Observa-se, Excelência, que entre o ato supostamente irregular e a citação do peticionante transcorreram seis anos, ou seja, um lapso superior a cinco anos, reconhecido por esse próprio tribunal.
	O lapso temporal entre o recebimento da notificação e os supostos fatos tidos como irregulares é superior ao prazo prescricional, de cinco anos, aplicável aos processos do Tribunal de Contas da União (TCU) , tanto no que se refere à iniciativa de atuação da Corte para instaurar o procedimento, assim como para aplicar sanções.
	O Supremo Tribunal Federal, em consonância com a doutrina majoritária, atribuiu à Lei 9.873/1999 caráter regulatório geral da prescrição do exercício da pretensão sancionatória da Administração Pública.
	(...) 
	Deve-se afastar qualquer interpretação quanto à possibilidade de aplicação análoga das normas de direito civil às hipóteses de prescrição da pretensão sancionatória da Administração Pública Federal. Esta deve se reger pelas normas de direito público, devendo-se sempre preservar a autonomia científica das normas de direito administrativo. (...) 
	Em 24 de abril de 2020, no bojo do julgamento do Recurso Extraordinário 636.886/AL, o Ministro Alexandre de Moraes, ao proferir o voto condutor do acórdão sobre a tese da prescritibilidade da pretensão de ressarcimento ao erário fundada em decisão do Tribunal de Contas, corroborou a aplicação do prazo quinquenal para a verificação da prescrição, (...) "
	b) ainda em preliminar, a prescrição da pretensão de ressarcimento ao erário, conforme os seguintes trechos:
	"Conforme a tese fixada pelo Supremo Tribunal Federal para o Tema 897, a imprescritibilidade das ações de ressarcimento ao erário prevista no art. 37 da Constituição Federal alcança apenas a prática de ato doloso tipificado na Lei de Improbidade Administrativa:
	(...) 
	Portanto, a imprescritibilidade proclamada pelo Supremo Tribunal Federal exige dois requisitos: (i) prática de ato de improbidade administrativa devidamente tipificada na Lei 8.429/92; e (ii) presença de elemento subjetivo do tipo dolo.
	Uma vez que o Tribunal de Contas da União não possui competência para julgar cometimento de atos de improbidade administrativa, mas apenas para apreciar as contas de agentes públicos que geriram patrimônio público, as decisões proferidas pelo TCU não estão abarcadas pela hipótese de imprescritibilidade reconhecida pelo STF.
	Ao analisar o Tema 899, o e. Ministro Alexandre de Moraes destacou que, embora as irregularidades identificadas pelo TCU pudessem ser compreendidas como um ato ilícito, de tal ilicitude não decorre a imprescritibilidade, em especial pelo fato de que não se poderia confirmar a existência de ato doloso de improbidade administrativa.
	Corroborando com o entendimento de que a pretensão de ressarcimento no âmbito do TCU não se enquadra na hipótese de imprescritibilidade reconhecida pelo STF, o Supremo Tribunal Federal proferiu recente decisão, em sede de Repercussão Geral, por meio da qual pacificou a discussão quanto à prescritibilidade da pretensão de ressarcimento ao erário nos processos em trâmite na Corte de Contas (...) 
	Dessa forma, o STF, por meio do Tema 899, pacificou o entendimento de que prescreve em cinco anos a pretensão de ressarcimento ao erário, abarcando os débitos eventualmente apurados no bojo de Tomada de contas especial do TCU.
	Portanto, tendo em vista que os fatos imputados ao peticionante por meio da presente Tomada de Contas Especial ocorreram em 2009 e a sua citação ocorreu somente em 27/05/2015, é inequívoca a ocorrência da efetiva prescrição da pretensão de ressarcimento de todos os débitos identificados no processo de Tomada de Contas Especial do TCU."
	c) no mérito, a omissão do acórdão embargado em enfrentar as teses de "violação do devido processo legal, assim como a incompetência do Tribunal de Contas da União para processar e julgar o feito", aduzindo o seguinte:
	"O pedido de reconsideração protocolado pela empresa, ora embargante, possuía três objetos recursais, tendo esta corte de contas se manifestado expressamente sobre a ausência de comprovação do pagamento das notas fiscais emitidas, dando provimento ao recurso de reconsideração nesse sentido, deixando, contudo, de analisar os vícios procedimentais relacionados à violação do devido processo legal, assim como a incompetência do Tribunal de Contas da União para processar e julgar o feito.
	Observa-se que o pedido de reconsideração traz ponto específico sobre a ausência de intimação dos advogados acerca da sessão de julgamento, merecendo transcrição:
	' (...) 
	Compulsando os autos, verifica-se que todas as comunicações do TCU ocorreram por meio de notificações enviadas ao endereço da empresa Cardoso e Lacerda, ou a seus advogados, comprovando-se o recebimento através de aviso de recebimento, em consonância com o disposto no art. 22, inciso II, da Lei 8.443/1992 (...) 
	Entretanto, o representado, assim como os seus procuradores, não foram notificados da sessão de julgamento da 2ª Câmara do TCU para julgamento da tomada de contas especial em discussão, impossibilitando a presença dos seus advogados para a realização de sustentação oral.
	A ausência de intimação do advogado sobre a sessão de julgamento, conforme se observa do posicionamento do Prof. José Nilo de Castro, poderá acarretar a nulidade de todo o processo (...) 
	No caso presente não se busca a nulidade de todo o processo, mas somente a nulidade do Acórdão 7453/2018-TCU-Segunda Câmara, por ausência de observância aos direitos constitucionais do acusado administrativamente, nos termos da jurisprudência do Supremo Tribunal Federal (...) 
	(...) 
	Nesse diapasão, pleiteia-se a decretação da nulidade do Acórdão 7453/2018-TCU-Segunda Câmara, em face da violação do princípio do devido processo legal, uma vez que não houve intimação da sessão de julgamento, impossibilitando a sustentação oral da empresa Cardoso & Lacerda.'
	O acórdão, ora embargado, não se manifestou sobre esse ponto, de fundamental importância para o deslinde do processo, devendo se manifestar expressamente sob pena de violação do devido processo legal.
	Observa-se, ainda, que foi arguida a incompetência do Tribunal de Contas da União para fiscalizar os recursos, assim como processar a presente TC, nos seguintes termos:
	'Inicialmente, mister se faz destacar que falece ao Tribunal de Contas da União a competência para fiscalizar a aplicação das verbas oriundas do Fundo de Manutenção e Desenvolvimento da Educação Básica e de Valorização dos Professores da Educação (Fundeb) , uma vez que compete ao Conselho Municipal de Controle Social do Fundo de Desenvolvimento da Educação Básica e de Valorização dos Profissionais da Educação, Tribunal de Contas dos Municípios do Estado da Bahia e Controladoria Geral da União a fiscalização de tais verbas.
	(...) 
	(...) o Fundeb foi criado para descentralizar os recursos educacionais, criando-se um fundo-mãe no qual será gerada a receita para posteriormente ser distribuída entre os fundos estaduais e municipais, evidenciando que as receitas oriundas deste fundo fazem parte do patrimônio do ente estatal, no caso dos autos, do patrimônio do Município de Pindaí.
	O Fundeb é classificado como transferência automática, ou seja, resulta de previsão em lei, destinadas a custear serviços públicos e programas da área educacional e a sua efetivação independe da existência de convênio, ajuste, contrato ou outro instrumento de formalização. Dessa forma, repassa-se os valores para os municípios fazendo parte do patrimônio municipal, cabendo ao município utilizar a receita do fundo para alcançar os objetivos delimitados na Lei 11.494/2007 (...)	
	(...) 
	Nesse diapasão, vislumbra-se que os recursos oriundos do Fundeb se incorporam ao patrimônio do município, afastando a competência para fiscalização do TCU, uma vez que a própria lei regulamentadora do fundo em discussão estabelece os órgãos de fiscalização (...) 
	(...) 
	A legislação vigente estabelece de forma clarividente os órgãos competentes para a fiscalização da aplicação do Fundeb sendo estes a) Conselho Municipal de Controle Social do Fundo de Desenvolvimento da Educação Básica e de Valorização dos Profissionais da Educação; b) Tribunal de Contas dos Municípios do Estado da Bahia; c) Controladoria Geral da União.
	Compulsando a Constituição Federal vislumbra-se que a competência do Tribunal de Contas da União somente recai nas transferências voluntárias, mediante a celebração de convênios/contrato de repasse, nos termos do art. 71, inciso VI, da CF (...) 
	(...) 
	Em nenhum momento a Constituição Federal estabeleceu a competência do Tribunal de Contas da União para fiscalizar a aplicação das transferências automáticas, assim como das transferências fundo a fundo, sendo que a atuação nesse sentido do TCU é totalmente ilegal, uma vez que não há respaldo legal para tanto.
	O Tribunal de Contas da União já se debruçou sobre a temática exposta em diversas ocasiões, sendo que no julgamento do TC Processo 000.478/2008-0, pela 1ª Câmara, o nobre Relator Ministro Augusto Nardes discorreu sobre a competência fiscalizadora da aplicação do Fundeb, in verbis:
	'5. Como se pode verificar, não cabe, de fato, àquele fundo, a fiscalização do emprego dos recursos repassados ao Fundeb, vez que sua transferência, por ser de forma automática, como bem observa a unidade técnica, retira da União a titularidade dos recursos, elimina sua ingerência sobre os mesmos, tornado-se, consequentemente, desnecessária a fiscalização e o exame da prestação de contas.
	6. Por outro lado, ao deixarem esses recursos de pertencer ao patrimônio federal após sua transferência, a fiscalização de sua aplicação e o exame de suas respectivas contas passa para a alçada dos Tribunais de Contas dos Estados, do Distrito Federal ou dos Municípios, conforme o ente governamental beneficiado, de acordo como o contido nos arts. 70 e 71 da Constituição Federal e no inciso II do art. 26 da Lei 11.494, de 20/06/2007, que regulamenta o Fundeb.'
	Na fundamentação da Secretaria de Recursos que foi utilizada pelo eminente Relator, vislumbra-se uma análise pormenorizada do tema:
	'[...]
	Recursos automaticamente transferidos para outras pessoas da federação pela União, como já visto no subitem 8.4.1 desta instrução, devem ser empregados com pouca ou nenhuma ingerência desta. Por conta disso, não podem ser considerados recursos do patrimônio federal. Esse é o motivo de ser desnecessária a prestação de contas para a União, em respeito ao parágrafo único do art. 70 da CF/1988. Além disso, extrai-se do art. 26, e seus incisos, da Lei 11.494/2007, que a prestação de contas é feita, de ordinário, aos Tribunais de Contas dos Estados, do Distrito Federal e dos Municípios. Por tudo isso, deve se acolher a tese do recorrente.
	[...]
	(9) ao contrário do que acontece em convênios, nas transferências automáticas o destinatário dos recursos não presta contas à União porque os recursos ingressam diretamente em seu patrimônio;
	[...]
	(12) aplica-se de forma analógica as Súmulas 208 e 209 do STJ, em que a competência da Justiça Federal para julgar prefeito municipal por desvio de verbas restringe-se a casos em que a prestação de contas é feita para órgão federal; (13) da mesma forma que ao TCU compete apenas a elaboração e verificação dos cálculos referentes ao FPM, nos termos do art. 161, parágrafo único, da CF/1988, cabe a esta Corte apenas a verificação dos cálculos elaborados pelo FNDE (analogia pertinente pela similaridade dos institutos: possuem sede constitucional e exigem repasse automático e compulsório) .'
	O posicionamento acima não é isolado, tendo esta corte se pronunciado em diversas ocasiões sobre o tema, destacando-se o Acórdão 1674/2015-TCU-Plenário e 507/2013 - Plenário (...) 
	(...) 
	O Congresso Nacional fez uma solicitação, tombada sob o TC Processo 021.958/2013-0, no qual pleiteava ao Tribunal de Contas da União que esta corte realizasse uma 'auditoria com vistas a apurar irregularidades no uso do Fundo de Manutenção e Desenvolvimento da Educação Básica e Valorização dos Profissionais da Educação (Fundeb) , constantes de fiscalização da Controladoria Geral da União'.
	Dessa solicitação instaurou-se o procedimento acima citado, dando ensejo ao Acórdão 797/2014, no qual se estabeleceu a ausência de competência do Tribunal de Contas da União para fiscalizar os gastos efetuados pelos Municípios com o Fundeb, cabendo aos Tribunais de Contas locais, Conselhos Municipais de acompanhamento do Fundeb e CGU a fiscalização de tais verbas, nos termos da fundamentação abaixo:
	'21. Por essa razão, ainda que haja complementação da União, a fiscalização da aplicação dos recursos desses fundos situa-se na jurisdição natural dos tribunais de contas estaduais ou, conforme o caso, dos municípios ou do município. Isso não retira a competência do TCU de responsabilizar gestores no nível estadual ou municipal pela aplicação irregular de recursos do Fundeb que contaram com aportes da União, mas é inegável que para esses casos as cortes de contas estaduais ou municipais são, em razão da distribuição de responsabilidades conferidas pelo pacto federativo e por serem responsáveis pelo julgamento ordinário das contas desses administradores, as instituições indicadas para agir primária e regularmente.
	22. Nesse sentido, o art. 26, inciso II, da Lei 11.949/2009, anteriormente transcrito, explicita a competência fiscalizatória dos Tribunais de Contas dos Estados, do Distrito Federal e dos Municípios na aplicação da totalidade dos recursos dos fundos, em suas jurisdições.
	23. De outro modo, temerário seria atrair para o TCU a apreciação, pelas vias das denúncias, representações e auditorias, e, eventualmente, o julgamento, pela via das tomadas de contas especiais, de todas as irregularidades ocorridas em atos de gestão dos recursos dos fundos que contam com complementação da União. A esse respeito, transcreve-se trecho do voto condutor do Acórdão 1765/2010-TCU-Plenário:
	'Propugnar e aquiescer com o fomento da ação direta desta Corte, no âmbito do Fundeb, sobre a atuação dos gestores de cada ente que tiver recebido complementação de recursos federais, abrangendo a verificação de conformidade dos procedimentos licitatórios, de execução contratual, orçamentária e financeira e outros de natureza administrativa com as normas que os regem relacionados à aplicação de recursos do Fundeb, implicaria estar de acordo com a possibilidade preocupante de, pouco a pouco, trazer para a alçada do Tribunal de Contas da União, por via de representações e denúncias, a apreciação da regularidade de incomensurável número de atos e contratos por todo o País, demanda com potencial para comprometer a capacidade operacional das unidades técnicas da Secretaria-Geral de Controle Externo desta Corte.'
	Nesse diapasão, falece ao Tribunal de Contas da União a competência para fiscalização de contratos e processos de pagamentos realizados com os recursos oriundos do Fundeb, cabendo ao a) Conselho Municipal de Controle Social do Fundo de Desenvolvimento da Educação Básica e de Valorização dos Profissionais da Educação; b) Tribunal de Contas dos Municípios do Estado da Bahia; c) Controladoria Geral da União a fiscalização da aplicação de tais verbas.
	Nesse sentido, mister se faz destacar que o Conselho Municipal e Controle Social do Fundo de Desenvolvimento da Educação Básica e de Valorização dos Profissionais da Educação aprovou as contas do gestor referente ao ano de 2009, destacando que as verbas foram aplicadas corretamente, inexistindo nenhuma irregularidade para ser apurada.
	Por seu turno, o Tribunal de Contas dos Municípios do Estado da Bahia, mediante o Parecer Prévio 1.021/2010, Relator: Conselheiro Raimundo Moreira, aprovou as contas do exercício financeiro de 2009, não apontado nenhuma irregularidade nos processos licitatórios fiscalizados, evidenciando a legalidade dos mesmos, pois, caso fosse constatada alguma irregularidade, abria-se um tópico específico no parecer prévio imputando as irregularidades assim como a responsabilidade o gestor por tais atos.
	A Controladoria-Geral da União (CGU) , por meio do Relatório de Demandas Externas 00190.010608/2011-13, efetuou fiscalização no Município de Pindaí, investigando eventuais irregularidades praticadas no exercício financeiro de 2009, afirmando 'no que se refere ao transporte escolar foram suscitadas dúvidas e questionamentos acerca da publicidade dos certames de origem e dos valores envolvidos nas contratações'. Instaurada a fiscalização 'cabe destacar que a demanda original menciona irregularidades praticadas também em recursos do PNAT, relativas à publicação dos certames, entretanto, nenhuma ação de controle foi gerada pelo órgão central para apuração dos fatos presentes nela. Contudo, o planejamento dos trabalhos contemplou a análise dos fatos apontados e não identificou irregularidades quanto a sua publicidade', afastando qualquer prática ímproba por parte do gestor e do contratador, ora réu.
	Observa-se, Excelência, que os três órgãos competentes para fiscalizar o Fundeb: (a) Conselho Municipal de Controle Social do Fundo de Desenvolvimento da Educação Básica e de Valorização dos Profissionais da Educação; b) Tribunal de Contas dos Municípios do Estado da Bahia; c) Controladoria-Geral da União) não vislumbraram a prática de nenhuma irregularidade no Pregão Presencial 1/2009, assim como na execução do contrato, afastando qualquer atuação supletiva do TCU, uma vez que falece competência para tanto.
	Diante do exposto, demonstrada a ausência de competência do Tribunal de Contas da União para fiscalizar a aplicação das verbas oriundas do Fundo de Desenvolvimento da Educação Básica e de Valorização dos Profissionais da Educação (Fundeb) , assim como a regularidade das contas do Fundeb referente ao exercício de 2009 pelo TCM/BA, Conselho Municipal de acompanhamento do Fundeb e Controladoria-Geral da União, queda-se necessário a reforma do Acórdão 7.453/2018 para determinar o arquivamento da presente tomadas de contas especiais.'
	Observa-se a omissão do acórdão recorrido, devendo esta Corte de Contas se manifestar expressamente sobre a temática posta, sob pena de violar o devido processo legal."
	É o relatório.

Mateus Wildberger (OAB/BA 33.031), Ariosto Pereira Ribeiro Filho (OAB/BA 32.350) e outros, representando Cardoso & Lacerda Ltda.; e Igor Andrade Costa (OAB/BA 20.920) e outros, representando Lourivaldo da Cruz Teixeira

Não atuou

EMBARGOS DE DECLARAÇÃO. TOMADA DE CONTAS ESPECIAL. INEXECUÇÃO PARCIAL DOS SERVIÇOS DE TRANSPORTE ESCOLAR. CONTAS IRREGULARES. DÉBITO. MULTA. RECURSO DE RECONSIDERAÇÃO. AUSÊNCIA DE COMPROVAÇÃO DE QUE A EMPRESA RECEBEU TODOS OS VALORES IMPUGNADOS. PROVIMENTO PARCIAL. REDUÇÃO DO DÉBITO E DA MULTA. CONHECIMENTO DOS EMBARGOS. INEXISTÊNCIA DE OMISSÃO, CONTRADIÇÃO OU OBSCURIDADE. REJEIÇÃO.

TOMADA DE CONTAS ESPECIAL (TCE)

não atuou

A empresa Cardoso e Lacerda Ltda. foi condenada pelo Acórdão 7453/2018-TCU-Segunda Câmara, solidariamente com o ex-prefeito de Pindaí/BA, Lourivaldo da Cruz Teixeira, em razão de irregularidades na prestação de serviços de transporte àquele município, em parte financiados com recursos federais (Fundeb, Pnate e FNS) .
2.	Contra essa decisão, a empresa interpôs recurso de reconsideração, apreciado por meio do Acórdão 8921/2021-TCU-Segunda Câmara, que deu provimento parcial ao apelo, reduzindo os valores da dívida e da multa anteriormente aplicados. Parte do débito foi afastado em decorrência da ausência de elementos que permitissem comprovar o efetivo recebimento de determinados pagamentos pela empresa contratada.
3.	Agora, na presente etapa processual, apreciam-se embargos de declaração opostos pela empresa ao último acórdão. Como a peça recursiva é tempestiva e faz referência a possíveis omissões ou contradições na decisão atacada, foram atendidos, ao menos no plano formal, os requisitos previstos no art. 34 da Lei 8.443/1992, razão pela qual conheço dos presentes embargos e passo a analisar os argumentos aduzidos pela recorrente.
4.	Inicialmente, em sede preliminar, a embargante alega, por se tratar de matéria de ordem pública, a ocorrência da prescrição da pretensão punitiva e ressarcitória desta Corte de Contas.
5.	Ocorre que nenhuma dessas questões é nova neste processo.
6.	O voto da decisão original (Acórdão 7453/2018-TCU-Segunda Câmara) já havia afastado a hipótese de prescrição da pretensão punitiva, nos seguintes termos: 
	"31. Não se vislumbra, contudo, a prescrição da pretensão punitiva do TCU no presente caso concreto, haja vista que não houve o transcurso de mais de dez anos entre a ordem para a citação no âmbito do TCU, em 28/04/2015 (peça 31) , e o período de ocorrência das referidas irregularidades, em 2009 e em 2010, nos termos do Acórdão 1441/2016-TCU-Plenário.
	32. Eis que, por meio do referido Acórdão 1.441/2016, proferido pelo Plenário na Sessão Extraordinária de 08/06/2016, o TCU firmou o seu entendimento no sentido de que a prescrição da pretensão punitiva deve seguir a regra geral do prazo decenal, contado a partir do fato, em linha com o art. 205 do Código Civil Brasileiro, interrompendo-se a contagem do aludido prazo com a ordem de citação, nos termos do art. 240, caput, da Lei 13.105 (Código Processual Civil) , de 2015."
7.	Quanto à pretensão ressarcitória, apesar de o Supremo Tribunal Federal (STF) ao apreciar o RE 636.886, ter fixado, em repercussão geral, que "é prescritível a pretensão de ressarcimento ao erário fundada em acórdão de Tribunal de Contas" (Tema 899) , essa tese diz respeito à fase de execução judicial de deliberação do Tribunal de Contas, conforme explicitado no julgamento dos embargos àquela decisão. 
8.	Continua a prevalecer, portanto, o posicionamento fixado pelo STF no MS 26.210 e expresso na Súmula TCU 282, no sentido da imprescritibilidade das ações de ressarcimento ao erário.
9.	Mesmo assim, a Serur, no relatório da decisão embargada, examinou detalhadamente o assunto, tanto em face do Código Civil como da Lei 9.873/1999, concluindo que, qualquer que seja o parâmetro adotado, não teria ocorrido a prescrição. A análise desenvolvida em relação a este ponto foi a seguinte:
	"64. O Código Civil (adotado pelo Acórdão 1441/2016-TCU-Plenário) e a Lei 9.873/1999 constituem as duas alternativas que, de forma mais consistente, polarizam os debates acerca do regime de prescrição a ser observado no processo de controle externo. 
	65. Nas situações em que a prescrição tenha ocorrido por algum dos dois regimes, a Serur tem proposto o sobrestamento do julgamento do recurso, notadamente porque o acórdão proferido no RE 636.886 ainda está sujeito a embargos declaratórios, sendo possível o esclarecimento de pontos importantes da decisão ou mesmo a modulação de seus efeitos, para preservar as ações de controle instauradas com base na jurisprudência até então vigente.
	66. Já nas demais situações, em que a prescrição não se operou por nenhum dos dois regimes, é possível o imediato julgamento do recurso, pois o desfecho não se alterará qualquer que seja a premissa adotada (imprescritibilidade, prescritibilidade pelo Código Civil ou pela Lei 9.873/1999) . 
	67. Na situação em exame não ocorreu a prescrição, por nenhum dos dois regimes, como demonstrado na sequência.
	68. No que se refere à pretensão punitiva, o TCU tem tradicionalmente aplicado os critérios definidos no Acórdão 1441/2016-TCU-Plenário, que, em incidente de uniformização de jurisprudência, orientou-se pela aplicação do Código Civil. Por este acórdão, em linhas gerais, a prescrição subordina-se ao prazo geral de dez anos (CC, art. 205) , contado a partir da data da ocorrência do fato e interrompido pelo ato que ordenar a citação, a audiência ou a oitiva da parte.
	69. Entre outras razões que justificaram a adoção desse critério destaca-se a de que o citado dispositivo constitui uma cláusula geral a ser empregada sempre que a pretensão for prescritível, mas a lei não estabelecer um prazo específico, como na hipótese.
	70. Aplicando essas balizas ao caso em exame, verifica-se que o próprio Tribunal, no acórdão recorrido, reconheceu que não havia se operado a prescrição da pretensão punitiva (§ 31 do voto constante à peça 93) . Isso porque as irregularidades ocorreram nos exercícios de 2009 e 2010, como evidenciam os itens 9.2 e 9.3 do acórdão recorrido, enquanto as citações dos responsáveis foram ordenadas em 28/04/2015 (Acórdão 1868/2015-TCU-Segunda Câmara, peça 31) .    
	71. Considerando a premissa de que as pretensões punitiva e de ressarcimento se submetem ao mesmo regime, conclui-se que não ocorreu o fenômeno da prescrição, seja para fins sancionatório como para fins reparatórios, caso fossem adotados, para ambos os fins, os parâmetros definidos no Acórdão 1441/2016-TCU-Plenário.
	72. Adotando-se as premissas fixadas na Lei 9.873/1999 ao caso em exame, e mesmo considerando-se o prazo geral, de cinco anos, observa-se que não teria ocorrido a prescrição. Para tanto, é preciso considerar os seguintes parâmetros:
	a) Termo inicial: 
	73. A Lei 9.873/1999, art. 1º, parte final, traz previsão expressa a respeito do início do prazo em se tratando de infração de caráter permanente ou continuado. Nesta hipótese, a prescrição começa a correr não da data de cada fato, e sim 'do dia em que tiver cessado' a permanência ou a continuidade.
	74. Na hipótese em exame, estão presentes os requisitos típicos de uma infração continuada em cada contrato, tomado de forma isolado. No Pregão Presencial 6/2009, que deu origem ao Contrato 43/2009, os pagamentos ocorridos nos exercícios de 2009 e 2010, sendo o último no dia 03/05/2010 (item 9.4.1.1 do acórdão recorrido) . Assim, há de se ter como termo inicial da prescrição a data do último pagamento realizado (03/05/2010) . 
	b) Prazo:
	75. A Lei 9.873/1999 apresenta um prazo geral, de cinco anos (art. 1º) , e um prazo especial, previsto no art. 1º, § 2º, a saber: 'quando o fato objeto da ação punitiva da Administração também constituir crime, a prescrição reger-se-á pelo prazo previsto na lei penal'.
	76. As causas interruptivas indicadas abaixo evidenciam que a prescrição não teria ocorrido mesmo que se aplicasse o prazo geral de cinco anos. 
	c) Interrupções por atos inequívocos de apuração dos fatos:
	77. No regime da Lei 9.873/1999, a prescrição se interrompe 'por qualquer ato inequívoco, que importe apuração do fato' (art. 2º, inciso II) . O exemplo típico, no caso em exame, foi a inspeção realizada pela então Secretaria de Controle Externo no Estado da Bahia na Prefeitura Municipal de Pindaí no período de 05/11/2012 a 09/11/2012 (peças 10, 11 e 28) . Com esse fundamento, a prescrição foi interrompida em 05/11/2012, com a referida inspeção.
	78. A prescrição também é interrompida 'pela notificação ou citação do indiciado ou acusado, inclusive por meio de edital', nos termos do art. 2º, inciso I, da Lei 9.873/1999. E, no regime dessa lei, a interrupção se dá pela citação propriamente dita, e não pelo despacho que a ordena. Com esse fundamento, houve a interrupção:
	a) em 27/05/2015, com a citação do ex-prefeito Lourivaldo da Cruz Teixeira (peças 37 e 50) ; 
	b) em 27/05/2019, com a citação de Cardoso & Lacerda Ltda., na pessoa do seu sócio-administrador (peças 34 e 52) ; e
	c) em 18/11/2015, com a citação da Construtora Birajara Ltda., por meio do edital (peça 85) .
	79. Cabe destacar, por oportuno, que, em se tratando de devedores solidários, a interrupção da prescrição feita a um prejudica aos demais. Incide, nesse caso, regra própria da teoria geral das obrigações, segundo a qual 'a interrupção efetuada contra o devedor solidário envolve os demais' (art. 204, § 1º, do Código Civil) . São consequências próprias da solidariedade (a exemplo da regra de que o credor pode demandar qualquer dos devedores, art. 275 do Código Civil) , que não precisam ser repetidas em cada diploma legal específico.  
	e) Interrupção pela decisão condenatória recorrível:
	80. Por fim, a prescrição também se interrompe 'pela decisão condenatória recorrível' (art. 2º, inciso III, da Lei 9.873/1999) . Com esse fundamento, houve a interrupção em 14/08/2018, data da sessão em que foi proferido o acórdão condenatório (peça 92) . Essa interrupção é relevante, por estabelecer prazo para julgamento do recurso.
	f) Da prescrição intercorrente:
	81. Nos termos do art. 1º, § 1º, da Lei 9.873/1999, opera-se a prescrição intercorrente se o processo ficar paralisado por mais de três anos, aguardando 'julgamento ou despacho'.
	82. Note-se que há uma correlação entre essa hipótese e as causas de interrupção da prescrição do art. 2º. Com efeito, uma vez interrompida a prescrição por alguma das hipóteses do art. 2º, o processo não pode ficar inativo, sem qualquer inovação processual relevante, por mais de três anos. 
	83. Trata-se de prazo específico, não se aplicando nem o prazo geral de cinco anos nem o prazo especial, da lei penal (§ 2º) . A finalidade da prescrição intercorrente, com seu prazo próprio, é a de assegurar a eficiência e celeridade nas apurações administrativas. Seria contrário a essa finalidade a paralisação injustificada do processo por período maior que o triênio estabelecido para a hipótese.
	84. A extrapolação do prazo de três anos, sem inovação relevante no processo, pode configurar negligência. Por isso, além de se operar a prescrição, deve-se promover a 'apuração da responsabilidade funcional decorrente da paralisação, se for o caso'.
	85. Em muitas situações o exame da prescrição intercorrente pode ficar prejudicado nos processos já em tramitação no TCU. Como a ação de ressarcimento era considerada imprescritível, as peças que compõem a tomada de contas especial, elencadas no art. 10 da Instrução Normativa-TCU 71/2012, não contemplam informações pormenorizadas quanto ao andamento do processo na fase interna, o que pode prejudicar a análise de eventual paralisação por mais de três anos. 
	86. Assim, caso o tribunal venha a adotar a sistemática da Lei 9.873/1999 para aferir a prescrição, convém avaliar, oportunamente, a possibilidade de ajustes na IN-TCU 71/2012, para que as tomadas de contas especiais encaminhadas ao tribunal contemplem informações sobre as interrupções ocorridas na fase interna do procedimento (como, por exemplo, declaração do órgão instaurador da TCE, de que o processo não ficou paralisado por mais de três anos, na forma do art. 1º, § 1º, da citada lei) . 
	87. Especificamente quanto a esta TCE, as próprias causas de interrupção elencadas acima permitem evidenciar que o processo teve andamento regular, não se operando a prescrição intercorrente. Somente em um momento, a causa interruptiva do art. 2º ultrapassara os três anos (entre a interrupção pela inspeção realizada na municipalidade no período de 05/11/2012 a 09/11/2012 e a citação da Construtora Birajara Ltda. concretizada em 18/11/2015 por meio de edital, vide item 77, caput, c/c alínea 'c') . Acontece que a interrupção da prescrição, em relação a essa construtora, já tinha ocorrido com as tentativas anteriores de citação (peças 35 e 61 e 81-82) . Logo, não ocorreu o fenômeno da prescrição intercorrente em relação à referida empresa.
	88. Logo, há informações suficientes nos autos para evidenciar o regular andamento do feito, não se verificando a prescrição intercorrente prevista na Lei 9.873/1999."
10.	No que se refere ao mérito dos embargos, ao contrário do alegado pela recorrente, não houve omissão em enfrentar as teses de (i) violação do devido processo legal, por ausência de notificação de seus advogados sobre a sessão de julgamento e de (ii) incompetência do Tribunal de Contas da União para processar e julgar o feito. 
11.	O voto da decisão embargada acolheu, em relação a essas alegações, os pareceres da unidade técnica e do MP/TCU, conforme excerto abaixo:
	"31. Por fim, quanto aos demais argumentos aduzidos pela recorrente, relativos à existência de nulidade, decorrente da ausência de notificação de seus advogados sobre a sessão de julgamento, e quanto à incompetência do Tribunal de Contas da União para fiscalizar a aplicação dos recursos do Fundeb pelos municípios, acredito que tenham sido enfrentados adequadamente pela unidade técnica e pelo MP/TCU, motivo pelo qual incorporo suas análises às minhas razões de decidir." (destaquei) 
12.	 Apenas para que não pairem dúvidas, passo a reproduzir as análises da unidade técnica que foram acolhidas pelo voto:
	Ausência de notificação dos advogados sobre a sessão de julgamento:
	"15. Este Tribunal entende, pacificamente, que a publicação da pauta de julgamentos no Diário Oficial da União supre a comunicação pessoal aos interessados sobre a data de julgamento, de modo que a ausência da comunicação pessoal não ofende os princípios constitucionais ligados à defesa. Os interessados devem acompanhar o andamento processual e a publicação feita no Diário Oficial, que é suficiente para conferir publicidade ao ato processual e permitir a participação nas sessões do TCU, conforme Acórdão 1251/2012-TCU-Plenário, Relator: Ministro Weder de Oliveira, e 751/2015 - Plenário, Relator Ministro José Múcio Monteiro.
	16. Esclarece-se, ainda, que este é o entendimento consolidado do Supremo Tribunal Federal (STF) , conforme ementa do MS 28644/DF, Relator Ministro Ricardo Lewandowski, verbis:
	'MS 28644/ DF - DISTRITO FEDERAL
	MANDADO DE SEGURANÇA
	Ementa: MANDADO DE SEGURANÇA. TRIBUNAL DE CONTAS DA UNIÃO. JULGAMENTO DE RECURSO DE RECONSIDERAÇÃO. INTIMAÇÃO PESSOAL DA DATA DA SESSÃO. DESNECESSIDADE. I - A jurisprudência desta Casa firmou-se no sentido de ser desnecessária a intimação pessoal da data de realização da sessão de julgamento na hipótese de a informação ter sido publicada em veículo de comunicação oficial. Tal orientação, fixada pelo Plenário deste Tribunal, está consubstanciada na ementa do MS 24.961/DF, Rel. Min. Carlos Velloso. Precedentes. II - Segurança denegada.'
	17. Nesse sentido, cita-se, ainda, o MS 29.137/DF e o MS 26.732-AgR/DF, ambos de relatoria da Exa. Ministra Carmen Lúcia. Esclareço que os precedentes trazidos à baila pela recorrente não se amoldam ao presente caso, pois não tratam do devido processo legal no âmbito do TCU.  
	18. Assim sendo, não houve nulidade processual por ausência de intimação pessoal da parte ou de seu representante legal para julgamento."
	Incompetência do TCU para fiscalizar a aplicação dos recursos do Fundeb pelos municípios:
	"27. Esse argumento foi analisado no relatório (vide peça 94, p. 94, itens 91 e 92) e no item 11 da proposta de deliberação (peça 93) do Acórdão 7453/2018-TCU-Segunda Câmara, cujo teor transcreve-se abaixo:
	'RELATÓRIO
	(...) 
	91. Também não assiste razão à defesa da empresa Cardoso e Lacerda Ltda. na alegação de que falece competência ao TCU para fiscalizar a aplicação dos recursos do Fundeb (peça 78, pp.2-21) . A jurisprudência deste Tribunal já definiu posição no sentido de que os recursos desse fundo são alcançados pela sua competência de fiscalização, consoante diversos julgados, tais como, entre outros, os Acórdão 302/2004-TCU-Plenário; 725/2009 - 1ª Câmara; 2.556/2009 - Plenário; 5.909/2010 - 2ª Câmara; 1.299/2011 - 2ª Câmara; 4.640/2012 - 1ª Câmara; 2.584/2014 - Plenário; 5.684/2014 - 1ª Câmara; 4.187/2016 - 2ª Câmara; e 10.266/2016 - 2ª Câmara. E de tal sorte está este entendimento consolidado que esta Corte de Contas o positivou na forma da Instrução Normativa 60, de 04/11/2009.
	92. Além disso, fica patente no próprio excerto do Acórdão 797/2014-TCU-Plenário, inserido nas alegações de defesa, no trecho 'Isso não retira a competência do TCU de responsabilizar gestores no nível estadual ou municipal pela aplicação irregular de recursos do Fundeb que contaram com aportes da União...' que este Tribunal não declina dessa competência (peça 78, pp.12-13) , como procura insinuar a defendente.
	(...) 
	PROPOSTA DE DELIBERAÇÃO
	(...) 
	11. Ocorre, todavia, que, diferentemente do alegado pela empresa responsável, o TCU tem competência, sim, para fiscalizar a aplicação dos recursos do Fundeb no âmbito do municípios, quando ficar constado o repasse federal, em cada exercício, como complementação ao Fundeb, tendo essa situação sido verificada, no presente caso concreto, em relação ao referido município, no ano de 2009, ressaltando que os valores a serem ressarcidos ao erário federal estariam limitados ao montante repassado no aludido exercício sob o valor total de R$ 985.641,57.'
	28. Pois bem. Em síntese, este Tribunal entende que falece competência para fiscalizar a aplicação dos recursos do Fundo de Manutenção e Desenvolvimento da Educação Básica e de Valorização dos Profissionais da Educação (Fundeb) quando não há complementação por parte da União (v.g Acórdão 2873/2011-TCU-Plenário, Rel. Ministro José Jorge e Acórdão 4640/2012-TCU-Primeira Câmara, Rel. Ministra Ana Arraes) . 
	29. Todavia, a complementação das verbas do Fundeb pela União, ainda que decorrente de sentença judicial, atrai a competência do TCU para fiscalizar o cumprimento de todo o conjunto de obrigações impostas pelas normas de regência aos entes envolvidos pelo custeio, não se limitando o controle externo do Tribunal aos aspectos financeiros da gestão (v.g Acórdão 665/2009-TCU-Plenário, Rel. Ministro Benjamin Zymler; 2.584/2014 - Plenário, Rel. Ministro Marcos Bemquerer e Acórdão 1824/2017-TCU-Plenário, Rel. Ministro Walton Alencar Rodrigues) , podendo se falar que a competência é concorrente (vide Acórdão 1962/2017-TCU-Plenário, Rel. Ministro Walton Alencar Rodrigues) . No presente caso, restou evidenciado a competência deste Tribunal, visto que houve a complementação da União (vide item 11 do voto condutor) .
	30. Não se desconhece o precedente da 1ª Câmara (Acórdão 3.327/2010, Rel. Ministro João Augusto Ribeiro Nardes) que, isoladamente, decidiu que não cabia ao Fundo Nacional de Desenvolvimento da Educação (FNDE) a fiscalização do emprego dos recursos repassados ao Fundo de Desenvolvimento e Manutenção da Educação Básica (Fundeb) , vez que a transferência, por ser de forma automática, retiraria da União a titularidade dos recursos, eliminaria sua ingerência sobre os mesmos, tornando-se, consequentemente, desnecessária a fiscalização e o exame da prestação de contas, as quais passariam para a alçada dos Tribunais de Contas dos Estados, do Distrito Federal ou dos Municípios. Todavia, esse decisum da 1ª Câmara é único e colide com o entendimento pacífico do Pleno de que o TCU detém a competência constitucional de fiscalizar a aplicação dos recursos federais repassados por meio da complementação a cargo da União. 
	31. Esse é o entendimento do Supremo Tribunal Federal, conforme ementas do RE 464621-RN, de 14/10/2008, e do HC667-1-PI, de 18/12/2001, abaixo transcritas:
	'RE 464621 / RN - RIO DE GRANDE DO NORTE
	RECURSO EXTRAORDINÁRIO
	DIREITO PROCESSUAL PENAL. RECURSO EXTRAORDINÁRIO. COMPETÊNCIA DA JUSTIÇA FEDERAL. FRAUDE EM LICITAÇÃO E DESVIO DE VERBAS FEDERAIS. IMPROVIMENTO. 1. O recurso extraordinário se fundamenta no art. 102, inciso III, alínea 'a', da Constituição Federal, sob o argumento de que o acórdão recorrido teria violado o disposto no art. 109, inciso IV, do texto constitucional, relativo à competência da Justiça Federal. 2. Esta Corte já teve oportunidade de apreciar matéria semelhante, relacionada à possível fraude à licitação envolvendo verbas federais, sujeitas à fiscalização pelo Tribunal de Contas da União. Tratava-se de possível fraude em licitações com desvio de verbas provenientes do Fundef, do FNDE e do FPM, em que se reconheceu interesse da União a ser preservado, evidenciando a competência da Justiça Federal para processar e julgar os crimes contra esse interesse (HC 80.867/PI, de minha relatoria, 1ª Turma, DJ 12.04.2002) . 3. Concluo no sentido da correção do julgado da Corte local, ao confirmar decisão declinatória em favor da Justiça Federal. No caso, havendo concurso de crimes, a competência da Justiça Federal também alcançará os fatos supostamente criminosos que foram praticados em conexão com aqueles de competência da Justiça Federal. 4. Recurso extraordinário conhecido e improvido.'
	'HC 80.867-1 / PI - PIAUI
	HABEAS CORPUS. Crime previsto no art. 2º, inciso I, do Decreto-lei 201/1967. Prefeito Municipal. Fraude em licitações. Desvio de verbas provenientes do Fundef, do FNDE e do FPM. Art. 71, inciso VI, da CF. Sujeição de quaisquer recursos repassados pela União a Estados, Distrito Federal e Municípios à fiscalização pelo Congresso Nacional, por intermédio do Tribunal de Contas da União. Presença de interesse da União a ser preservado, evidenciando a competência da Justiça Federal para processar e julgar os crimes contra esse interesse (art. 109, inciso IV, da CF) . Havendo concurso de infrações, essa competência também alcança os outros crimes. Precedentes citados: HHCC 68.399, 74.788 e 78.728. Habeas corpus deferido parcialmente.'
	32. Como se vê, não resta dúvida que cabe ao TCU fiscalizar a aplicação dos recursos federais repassados ao Município de Pindaí/BA no exercício de 2009, nos limites dos recursos transferidos.
	33. Por fim, ressalto que os Acórdãos 507/2013, 797/2014 e 1674/2015, do Plenário, trazidos à baila não dão suporte ao entendimento da recorrente (da ausência de competência deste Tribunal para fiscalizar a aplicação dos recursos do Fundef) . Explica-se.
	34. No Acórdão 507/2013-TCU-Plenário acompanhou o entendimento da unidade técnica e do relator, de que a competência de fiscalização dos recursos relacionados aos atos inquinados era de competência do Tribunal de Contas do Estado de Pernambuco, pelo fato dos recursos provirem do Fundeb e de o Município de Petrolina não receber complementação da União, situação diversa da que ora se examina.
	35. No Acórdão 797/2014-TCU-Plenário aquiesceu com o entendimento da unidade técnica e do relator no sentido de que a competência deste Tribunal seria subsidiária, porém ficou patente, conforme consta no relatório que antecede ao decisum ora guerreado e nas demais decisões plenárias já mencionadas, 'no próprio excerto do Acórdão 797/2014, inserido nas alegações de defesa, no trecho 'isso não retira a competência do TCU de responsabilizar gestores no nível estadual ou municipal pela aplicação irregular de recursos do Fundeb que contaram com aportes da União (...) ', (peça 93, p. 94, item 92) . Ou seja, este Tribunal não declinou dessa competência, como procurar insinuar o recorrente. 
	36. Por último, destaco que o Plenário, no Acórdão 1.674/2015, somente determinou ao Fundo Nacional de Desenvolvimento da Educação que procedesse, se ainda não tivesse feito, à cobrança, junto à municipalidade, da prestação de contas de um termo de compromisso, e realizasse análise criteriosa quanto aos aspectos técnico e financeiro, e caso verificasse irregularidades e/ou prejuízos ao erário, instaurasse tomada de contas especial. Como se vê, esse decisum, em nenhum momento, abraçou a tese da incompetência do TCU para fiscalizar a aplicação dos recursos federais quando há a complementação federal, tampouco poderia, pois a competência constitucional deste Tribunal é inderrogável e irrenunciável."
13.	Desse modo, não verificada a existência de qualquer omissão, contradição ou obscuridade que justifique a integração da decisão recorrida, os presentes embargos devem ser rejeitados, mantendo-se inalterado o Acórdão 8921/2021-TCU-Segunda Câmara.
	Ante todo o exposto, voto por que o Tribunal adote o acórdão que ora submeto à deliberação deste Colegiado.
TCU, Sala das Sessões, em 8 de fevereiro de 2022.
JORGE OLIVEIRA 
Relator